【裁判字號】    95,簡上,109
【裁判日期】    951130
【裁判案由】    竊盜
【裁判全文】
臺灣士林地方法院刑事判決             95年度簡上字第109號
公  訴  人  臺灣士林地方法院檢察署檢察官
上  訴  人  甲○○
上列上訴人因竊盜案件，不服本院中華民國95年5 月23日本院內
湖簡易庭95年度湖簡字第80號第一審判決（聲請簡易判決處刑書
案號95年度偵字第4925號），提起上訴，本院管轄之第二審合議
庭判決如下：
    主  文
上訴駁回。
   事實及理由
一、本案經本院審理結果，認第一審以上訴人即被告甲○○竊盜
    ，處拘役30日，並諭知易科罰金之折算標準，認事用法均無
    違誤，量刑亦屬妥適，應予維持，除引用第一審判決書記載
    之事實、證據及理由外，犯罪事實部分並補充更正如下：甲
    ○○意圖為自己不法所有，於民國95年4 月2 日9 時50分許
    ，在台北市○○區○○路1 段285 巷65弄口，利用乙○○買
    菜未予防範注意之際，徒手竊取乙○○當時斜背在身上側背
    包內之零錢包現金新台幣（下同）約170 元。得手後，因乙
    ○○發覺其側背包晃動有異，當場抓住甲○○的手，而查悉
    上情。
二、本件被告上訴意旨略以：否認犯罪，當時我在被害人旁邊是
    要買玉米，我拿了4 條玉米還沒有結帳，我有撞到被害人一
    下，她看我年紀大，好欺負，我如果拿走她的皮包，不可能
    再放回去等語。
三、經查：
    1 證人即被害人乙○○於本院證稱：當時我的背包斜側背，
      有帶千元、百元鈔及少許零錢，我蹲下去買東西的時候，
      我的右後方還有一個人，但別人兩隻手都在挑玉米，發現
      有人動我背包的感覺，回頭看到庭上被告在我的右後方，
      手是伸直的，靠近我的包包，我發現我背包拉鍊被打開，
      我就抓住被告的手，我一看零錢包，發現我的百元鈔跟千
      元鈔都不見了，只剩零錢。我喊小偷，被告說沒有，但我
      們前面已經圍了一排人，被告的年紀比較大，不可能手伸
      那麼長，不太可能拿得到玉米。我叫被告趕快還錢，若不
      還就要報警，被告從她右邊口袋拿錢給我，我不記得她拿
      多少錢還我，我直接放進皮包裡。到了警察局清點，我才
      發現我的1 千元是夾在錢包內的紙條裡未失竊，我告訴警
      察1 千元不是被告拿的，後來被告在警察局有承認她拿我
      的錢，並說她還我的錢比偷的還多等語。被告於本院審理
      時證人在警局還她250 元，顯見案發當時被告因行竊為證
      人發覺，而有當場掏錢還證人之舉，核與證人所述相符，
      堪認證人所述非空言無據。
    2 證人乙○○與被告素不相識，復無仇怨，衡情當無設詞誣
      陷被告之可疑動機，其陳述堪認為真實，被告辯稱證人因
      看她年紀大好欺負等語，並不可信。
    3 由證人在本件案發當時，立即發現失竊錢包內約170 元的
      現金、放置錢包的側背包遭人開啟、在證人感受到側背包
      遭人觸動之際，被告的手適伸直靠近該側背包，而在證人
      質疑被告行竊並要求返還失竊財物時，被告隨即從衣服口
      袋將現金交付證人，而非如吾人主觀上認遭不當誤解涉及
      己身法律上利害關係時之據理以爭處理態度等各項情節判
      斷，本件證人即被害人乙○○遭竊約170 元的現金確為被
      告竊取無訛，被告辯稱：如果偷錢，不須把錢包放回等語
      ，在當時買菜人潮擁擠的情境，或基於被告主觀想法，或
      基於客觀的環境因素，直接竊走錢包絕非必然之結果，自
      不足為有利被告之認定。
四、綜上所述，本件事證明確，被告的犯行可以認定，被告否認
    有竊盜的行為，並非可採，其上訴為無理由，應予駁回。
五、刑法於94年1 月7 日修正通過，94年2 月2 日公布，95年7
    月1 日施行。按行為後法律有變更者，適用行為時之法律，
    但行為後之法律有利於行為人者，適用最有利於行為人之法
    律，修正後之刑法第2 條第1 項定有明文。本件被告行為時
    之刑法第41條第1 項前段規定「犯最重本刑為5 年以下有期
    徒刑以下之刑之罪，而受6 個月以下有期徒刑或拘役之宣告
    ，因身體、教育、職業、家庭之關係或其他正當事由，執行
    顯有困難者，得以1 元以上3 元以下折算1 日，易科罰金。
    」又修正前罰金罰鍰提高標準條例第2 條規定，就其原定數
    額提高為100 倍折算1 日，則本件被告行為時之易科罰金折
    算標準，最高得以銀元300 元折算1 日，經折算為新臺幣後
    ，最高得以新臺幣900 元折算1 日。惟95年7 月1 日施行之
    刑法第41條第1 項前段則規定「犯最重本刑為5 年以下有期
    徒刑以下之刑之罪，而受6 個月以下有期徒刑或拘役之宣告
    者，得以新臺幣1000元、2000元或3000元折算1 日，易科罰
    金。」，比較修正前後之易科罰金折算標準，以修正前規定
    ，較有利於被告，自應適用行為時之修正前規定，定其折算
    標準。再者罰金刑部分，修正前刑法第33條第5 款規定「罰
    金：1 元（銀元）以上」，修正後刑法第33條第5 款則規定
    「罰金：新臺幣1000元以上，以百元計算之」，比較修正前
    後之規定，修正後刑法第33條第5 款所定罰金刑最低數額，
    較之修正前提高，自以修正前規定有利於被告。原判決雖未
    及比較新舊法，然上訴後，經比較新舊法結果，行為後之法
    律非較有利於行為人，原判決適用行為時法即無不當，不構
    成撤銷之事由，附此說明。
六、結論，依刑事訴訟法第455 條之1 第1 項、第3 項、第368
    條、第373 條，判決如主文。
七、本案經檢察官林宏松到庭執行職務
中    華    民    國    95    年    11    月    30    日
                  刑事第四庭審判長法  官  杜惠錦
                                  法  官  朱瑞娟
                                  法  官  蘇嫊娟
以上正本證明與原本無異。
本件不得上訴。
                                  書記官  陳慧玲
中    華    民    國    95    年    12    月    4     日


司法院資訊處製作；財團法人民間司法改革基金會備份。
